臺灣高等法院高雄分院刑事判決　　　96年度上更(二)字第26號
上　訴　人　臺灣高雄地方法院檢察署檢察官
被　　　告　甲○○
選任辯護人　康進益律師
上列上訴人因被告違反毒品危害防制條例案件，不服臺灣高雄地
方法院89年度訴字第76號中華民國89年12月27日第一審判決（起
訴案號：臺灣高雄地方法院檢察署87年度偵字第2067號），提起
上訴，判決後，經最高法院第2 次發回更審，本院判決如下：
     主  文
原判決關於甲○○部分撤銷。
甲○○連續販賣第一級毒品，累犯，處有期徒刑拾年，褫奪公權
伍年。扣案之第一級毒品海洛因壹小包（淨重零點零公克）沒
收銷毀之；第000000000號（代號八三）呼叫器壹只沒
收；販毒所得新臺幣伍仟元沒收，如全部或一部不能沒收時，以
其財產抵償之。
     事  實
一、甲○○曾於民國82年間因施用毒品罪，經臺灣臺北地方法院
    判處有期徒刑4 年，於82年6 月21日送監執行，於84年4 月
    14日假釋交付保護管束，嗣於86年1 月28日假釋期滿執行完
    畢，仍不知悔改，甲○○復意圖營利，基於販賣第一級毒品
    海洛因之概括犯意，先於87年8 月17日夜間，在高雄市○○
    區○○路與民族路口大樂量販店前，將第一級毒品海洛因1
    小包以新臺幣（下同）2,000 元之代價出售予乙○○（乙○
    ○施用第一級毒品海洛因部分，因原審法院裁定送勒戒所觀
    察、勒戒後，認無繼續施用毒品之傾向，另由檢察官以87年
    度偵字第20563 號為不起訴處分）；繼於87年9 月1 日晚上
    7 時30分許，在上開大樂量販店前，又出售第一級毒品海洛
    因1 小包（毛重0.1 公克，驗後淨重0.05公克）予乙○○，
    價格為3,000 元，乙○○即將所購得之該包第一級毒品海洛
    因帶至高雄市○○區○○路與熱河街口之一誠飯店508 室內
    準備施用，惟於同日晚上9 時許，在508 室內經警臨檢查獲
    ，並扣得該小包乙○○由甲○○處所購得之第一級毒品海洛
    因（毛重0.1 公克，驗後淨重0.05公克）。警方循乙○○之
    供述，並由乙○○出面佯為向甲○○購買海洛因1 小包，乙
    ○○即以甲○○所有000000000 號（代號83）之呼叫器，聯
    絡甲○○至大樂量販店前見面，雙方約定交易海洛因後，甲
    ○○即攜帶第一級毒品海洛因1 小包前往，旋於87年9 月2
    日凌晨2 時30分許，在上開大樂量販店前為警當場查獲而販
    賣未遂，並扣得甲○○所攜帶，準備交付予乙○○之第一級
    毒品海洛因1 小包（毛重0.4 公克，淨重0.30公克）及其所
    有供販賣海洛因所用之呼叫器1 只暨無法證明係販賣海洛因
    所得之3,000元。
二、案經高雄市政府警察局新興分局報請臺灣高雄地方法院檢察
    署檢察官偵查起訴。
     理  由
甲、程序部分：
    證人乙○○於警詢中所為之陳述，雖與其於原審及本院審理
    中之供述不符，惟查證人乙○○因施用毒品被警查獲後，即
    供出其施用之毒品係向被告所購買，且配合警方以釣魚方式
    誘出藥頭，隨即查獲被告。足見證人乙○○於警詢時既未受
    人情之干預，且其陳述出於自由意思，並無非法取供情事（
    詳後述明）。其陳述具有較可信之特別情形，且為證明被告
    犯罪事實存否所必要者，依刑事訴訟法第159 條之2 規定，
    自有證據能力，得為證據。
乙、實體部分：
一、訊據被告甲○○對於因乙○○之呼叫，乃在前揭時、地攜帶
    1 小包海洛因（毛重0.4 公克，淨重0.30公克）前往大樂量
    販店前，與乙○○見面之事實，固不諱言，惟矢口否認有販
    賣海洛因之犯行，辯稱：伊確實沒有販賣海洛因予乙○○，
    而87年9 月2 日凌晨因乙○○打電話給伊，要借3,000 元一
    起喝酒，因為伊等以前就會偶而約出來喝幾杯啤酒，乙○○
    約伊出來要借3,000 元，並且說他當天要請伊喝酒，當天算
    他請客；且警方對伊及乙○○均有刑求，是渠等在警方之供
    述均不實在云云。
二、惟查：
  (一)被告甲○○販賣第一級毒品海洛因予乙○○之事實，業據證
    人乙○○於警訊時供承在卷（見警卷第3 頁、第4 頁），且
    乙○○於87年9 月1 日晚上7 時30分許，第2 次向被告甲○
    ○購得毒品海洛因，攜帶回飯店即為警查獲，並扣得海洛因
    1 小包，而該包海洛因經送鑑定確係海洛因，淨重0.05公克
    之事實，有法務部調查局鑑定通知書1 紙附於87年度偵字第
    20563 號卷內，經本院調取該號卷宗核閱無訛，足證被告甲
    ○○所販賣者確係毒品海洛因無訛。而如依被告所辯，乙○
    ○竟於87年9 月2 日凌晨2 、3 時許與被告甲○○聯絡，向
    被告甲○○借得金錢後，旋以該借得之金錢請借他錢之被告
    甲○○，實有違常理，亦不符常情。
  (二)證人乙○○嗣自偵查以迄本院調查時均證述稱：未向被告購
    買海洛因，並稱其於警訊時受警刑求等語。但證人乙○○製
    作警訊筆錄時，原稱係向「小明」者購買，先打呼叫器，留
    下自己的電話號碼再聯絡，警方即請乙○○依此方法聯絡「
    小明」，後來經查證該「小明」之人即係被告甲○○，警方
    製作筆錄時並未對乙○○刑求之情，業據證人林英志（即當
    時製作乙○○筆錄之警員）於本院前審調查時結證明確（見
    本院上訴卷90年3 月23日筆錄），且乙○○於入所時，並無
    任何受傷之記錄之事實，亦據本院前審函詢臺灣高雄看守所
    ，經該所函覆無誤，有臺灣高雄看守所90年4 月17日高所坤
    戒字第425 號函1 紙附於本院上訴卷內可憑，況證人乙○○
    於本院前審調查時亦證稱：伊入所時沒有向看守所人員陳述
    受傷（見本院上訴卷90年4 月19日筆錄），尚難因此即謂證
    人乙○○確曾受警方刑求，始供述其向被告甲○○購買海洛
    因。況被告甲○○與乙○○同時於87年9 月2 日入所，亦有
    臺灣高雄看守所附設勒戒處所90年4 月2 日高所坤總勒字第
    0929號函1 紙在本院上訴卷內為證。被告甲○○曾向該所表
    示受警方刑求，乃由該所人員給予紀錄，亦經本院前審調取
    相關資料核閱屬實，如乙○○確實曾受警方刑求，則其既與
    被告甲○○同時入所，則於入所時應會提出因受刑求，要求
    於入所前驗傷之要求，方符常理。詎乙○○未於入所當時提
    出該項主張，尚難於嗣後始謂受訊時確曾受有刑求，是乙○
    ○嗣後於本院前審調查時證稱受警方刑求，要難採信。本案
    經本院調閱台灣高雄地方法院檢察署87年度偵字第20563 號
    ，乙○○毒品危害防制條例案件卷宗，雖就乙○○之警訊錄
    音帶已經予以消音（見該偵查卷第23頁錄音帶存放袋所載）
    ，無從依最高法院發回意旨所載調查勘驗，但依該乙○○87
    年9 月2 日於檢察官偵查中所述之情節，並未向檢察官表示
    其有受刑求情事；又其於同日下午5 時許經台灣高雄地方法
    院法官送觀察勒戒時，亦當場表示：「（身體狀況如何？）
    正常」云云（見87年度毒聲字第2199號），則乙○○如有受
    刑求，身體狀況又豈會正常？足證乙○○所稱受警刑求一節
    ，顯與事實不符。
  (三)再被告甲○○於本院調查時雖稱其於警訊時受刑求，經本院
    向高雄看守所調取被告甲○○入所資料，固有臺灣高雄看守
    所被告入所前受傷、患病經過自述登記簿1 紙在卷為憑。惟
    警方並未對被告甲○○刑求，已據證人陳信宏於本院調查時
    結證明確（見本院90年4 月20日筆錄），再被告甲○○於警
    訊時並未坦承其曾販賣海洛因予乙○○，是被告甲○○於警
    訊時是否曾受刑求，並不影響其是否販賣海洛因予乙○○之
    判斷。且87年9 月2 日凌晨2 時30分許，乙○○與被告甲○
    ○約在大樂量販店前見面，被告甲○○當日被查扣海洛因1
    小包，經送鑑定，亦為海洛因淨重0.30公克之事實，有法務
    部調查局鑑定通知書1 紙附卷可憑（見87年度偵字第20567
    號卷第29頁），益足證明乙○○之證述為真實。
  (四)證人即承辦本件之員警吳誨智於原審審理時雖證述：伊沒有
    聽到乙○○與被告對話內容等語（見原審卷第60頁），惟查
    一般於電話中買賣毒品，為預防電話被警方監聽，用詞多屬
    簡單，如屬熟客用詞更加含糊簡單，外人不易明瞭，因此，
    證人乙○○與被告連繫買賣毒品之事，若警員吳誨智未注意
    聽取，自難聽得對話內容，此乃正常之事，是警員吳誨智上
    開證述，尚難採為有利於被告之認定。
  (五)證人乙○○於本院審理中雖證述：當天是警察要我供出賣毒
    品的人才打被告之呼叫器，我跟他說要借3,000 元，叫他帶
    3,000 元出來，我是要騙他出來。我與被告係85年間認識，
    在我們那裡菜市場海產店喝酒認識，常常去那邊喝，我住在
    附近，我常常去那邊菜市場喝酒。我在電話中跟被告說要借
    3,000 元喝酒，約在大樂前面見面，他有帶3,000 元要借我
    。我知道被告有隨身帶毒品之習慣，我看過2 、3 次他由長
    壽煙盒內拿出來，所以他被警查獲時身上發現有毒品，是平
    常就有帶毒品習慣所致，並非我要向他購買的毒品，我打電
    話給被告是要向他借3,000 元，警察有聽到，我並沒有要向
    被告購買毒品等情。惟查證人乙○○於三更半夜打電話給被
    告如係要向被告借3,000 元並請他喝酒，衡之常情，應約被
    告至其等常去之菜市場海產店或其他有賣酒之夜市才是，豈
    有約定在毫無人煙之大樂量販店前見面之理？又證人乙○○
    被警查獲後，警方為追查藥頭始要乙○○佯裝購毒誘出藥頭
    加予逮捕，乙○○自無邀欲借其金錢之被告供警方逮捕之理
    。況警方苟有聽及乙○○要向被告借款3,000 元，並欲請被
    告一起喝酒，衡情警方應無此興趣。再查被告與乙○○並非
    至親好友，豈有半夜接獲借錢之電話即匆匆赴約之理，縱使
    係赴約借款，亦無攜帶毒品之必要，雖被告有施用毒品之習
    慣，然深夜攜帶毒品赴會，必增加被警查獲之危險。因此被
    告若非交易毒品，豈有攜帶毒品與乙○○一起喝酒之理？況
    查本件警方係以釣魚方式，要乙○○佯裝購毒以誘出藥頭予
    以逮捕，而被告接獲乙○○之電話後，立即攜帶毒品赴會，
    其係為販毒而前往大樂量販店前與乙○○見面，至為明顯。
    再查被告於87年8 月17日夜間及同年9 月1 日晚上9 時許，
    至高雄市○○路與民族路口，以2,000 元及3,000 元之代價
    販賣海洛因各1 小包予乙○○之事實，業經證人乙○○於警
    詢陳明在卷，參以乙○○為警查獲後，經警授意，向被告佯
    稱購買海洛因，被告隨即於深夜攜帶海洛因，至大樂量販店
    前與乙○○見面，足見乙○○與被告係有多次交易毒品之熟
    客無疑。是證人乙○○於警詢之證詞，堪信為真實。從而，
    證人乙○○於本院上開證述，無非事後迴護被告之詞，自難
    採為有利於被告之認定。
  (六)販賣毒品海洛因應受重罰，此為經政府一再宣導之事實，被
    告甲○○與乙○○僅係一般之交情，並無特殊情誼（被告甲
    ○○於檢察官偵查中亦指稱乙○○係基於懷恨方指認被告，
    可見雙方並無特殊關係，見偵查卷第62頁），如非其中有利
    可圖，被告甲○○豈有受重罰之危險，而販賣海洛因予他人
    之理，故被告甲○○有營利之意圖，應可認定。
  (七)綜上所述，被告所辯各情，無非卸責之詞，不足採信。本件
    事證明確，被告之犯行，堪以認定。
三、按海洛因係屬第一級毒品，毒品危害防治條例第2 條第2 項
    第1 款定有明文，乙○○於87年9 月1 日晚上9 時許為警查
    獲時，雖因乙○○佯稱欲購買海洛因，並無實際購買之真意
    ，但被告甲○○既有販毒之故意且依約定攜帶海洛因前往，
    即已著手於實施販毒之行為，惟乙○○虛與被告買賣毒品，
    意在協助警察辦案，以求人贓俱獲，且警察既已埋伏在側，
    伺機逮捕，事實上被告甲○○與乙○○不能真正完成買賣毒
    品之行為，故被告甲○○該次之行為，應屬未遂（最高法院
    85年第4 次刑庭會議決議意旨參照）。核被告甲○○先後數
    次販賣第一級毒品海洛因予乙○○之行為，係犯毒品危害防
    制條例第4 條第1 項之販賣第一級毒品既遂罪及同條第6 項
    、第1 項之販賣第一級毒品未遂罪。被告甲○○販賣海洛因
    前持有海洛因之低度行為，為販賣海洛因之高度行為所吸收
    ，不另論罪。被告甲○○先後多次販賣海洛因犯行，時間緊
    接，所犯均係構成要件相同之罪，顯係基於概括犯意反覆為
    之，為連續犯，應依刑法第56條之規定論以情節較重之販賣
    第一級毒品既遂罪。並除販賣第一級毒品海洛因之法定刑為
    死刑、無期徒刑部分不得加重外，得併科罰金刑部分則加重
    其刑。被告甲○○曾於民國82年間因施用毒品罪，經臺灣臺
    北地方法院判處有期徒刑4 年，於82年6 月21日送監執行，
    於84年4 月14日假釋交付保護管束，嗣於86年1 月28日假釋
    期滿執行完畢，有臺灣高雄地方法院檢察署刑案資料查註紀
    錄表及臺灣高等法院被告全國前案紀錄表各1 紙在卷可稽，
    被告甲○○於有期徒刑執行完畢後，5 年內再犯有期徒刑以
    上之本罪，應依刑法第47條第1 項規定論以累犯，並除販賣
    第一級毒品海洛因之法定刑為死刑、無期徒刑部分不得加重
    外，被告甲○○就上揭得併科罰金部分並遞加重之。被告甲
    ○○販賣海洛因予他人施用，固戕害他人之身心，惟念渠對
    重典之認識不夠深切，販毒海洛因之數量不多，誠屬法重情
    輕，倘對渠販賣海洛因之犯行科以法定最輕刑之無期徒刑，
    猶嫌過重，衡情顯可憫恕，爰依刑法第59條規定，減輕被告
    甲○○之刑罰，被告甲○○應處之刑有加重減輕之情形，應
    依法先加重後減輕之。又按刑法於94年2 月2 日修正公布，
    並於95年7 月1 日施行，而行為後法律有變更者，適用行為
    時之法律。但行為後之法律有利於行為人者，適用最有利於
    行為人之法律，刑法第2 條第1 項定有明文，而有關新舊法
    之比較，應就罪刑有關之連續犯、累犯加重等暨其他法定加
    減原因（如身分加減）與加減例等一切情形，綜其全部罪刑
    之結果而為比較（最高法院95年第8 次刑事庭會議決議參照
    ）。查被告行為後，刑法第56條之連續犯規定，業已刪除，
    此刪除雖非犯罪構成要件之變更，但顯已影響行為人刑罰之
    法律效果，自屬法律有變更。如依新法改依數罪併罰之例論
    處，自對被告較為不利，比較新、舊法結果，仍應適用較有
    利於被告之行為時法律即修正前刑法第56條，而論以連續犯
    一罪。又被告行為時之刑法第64條第2 項規定：「死刑減輕
    者，為無期徒刑，或為15年以下12年以上有期徒刑」，修正
    前刑法第65條第2 項規定：「無期徒刑減輕者，為7 年以上
    有期徒刑」，修正後刑法第64條第2 項規定：「死刑減輕者
    ，為無期徒刑」，修正後刑法第65條第2 項規定：「無期徒
    刑減輕者，為20年以下有期徒刑15年以上有期徒刑」，經比
    較新、舊法適用結果，修正後分別將刑法第64條第2 項、第
    65條第2 項之死刑、無期徒刑減輕規定，由「為無期徒刑，
    或為15年以下12年以上有期徒刑」、「為7 年以上有期徒刑
    」，提高為「為無期徒刑」、「為20年以下有期徒刑15年以
    上有期徒刑」，是修正後之刑法並無較有利於被告。應依修
    正後刑法第2 條第1 項之規定，適用最有利於行為人之法律
    即行為時法。
四、原審未察，遽為被告甲○○無罪之判決，自有未合。檢察官
    上訴意旨，執此指摘原判決不當，為有理由，自應由本院將
    原判決關於甲○○部分撤銷改判。爰審酌被告甲○○販賣海
    洛因之犯行，戕害他人身心，危害社會大眾健康生命，且犯
    後猶飾詞卸責，不知悔改，足見其惡性非輕，惟念被告甲○
    ○販賣第一級毒品海洛因之期間不長，所得亦不多，以及被
    告甲○○販賣毒品行為共3 次等一切情狀，量處如主文第2
    項所示之刑。又依被告甲○○販賣毒品之犯罪性質，認有褫
    奪公權之必要，爰就被告甲○○部分併予宣告褫奪公權5 年
    。至於當日在被告甲○○身上所扣得之海洛因1 小包（毛重
    0.4 公克，淨重0.30公克），係查獲之毒品，不問屬於犯人
    與否，依毒品危害防制條例第18條第1 項前段沒收並銷毀之
    。而扣案之000000000 號（代號83）呼叫器1 只，係供被告
    甲○○供販賣海洛因聯絡所用之物，且為被告所有，已據證
    人乙○○及被告供明在卷，應依同條第19條第2 項之規定沒
    收。另被告販賣予乙○○所得5,000 元，則係被告甲○○販
    賣第一級毒品所得財物，依毒品危害防制條例第19條第1 項
    之規定沒收，如全部或一部不能沒收時，以其財產抵償之。
    至於87年9 月2 日凌晨2 時30分許，被告甲○○欲販售予乙
    ○○部分，因未取得任何款項，爰不予沒收。另扣案之3,00
    0 元，固在被告甲○○身上查獲，惟因無證據足證為被告甲
    ○○販賣第一級毒品海洛因所得之款項，爰不宣告沒收。又
    自乙○○身上查獲而扣案之海洛因1 小包（毛重0.1 公克，
    驗後淨重0.05公克），業經乙○○購得，則非屬本案之物品
    ，自不在本案項下宣告沒收或銷燬。另鑑驗耗用之毒品既已
    滅失，自無庸宣告沒收，均附此敘明。
據上論結，應依刑事訴訟法第369 條第1 項前段、第364 條、第
299 條第1 項前段、毒品危害防制條例第4 條第1 項、第18條第
1 項前段、第19條第1 項，刑法第2 條第1 項、第11條、第56條
（修正前）、第47條第1 項、第59條、第37條第2 項、判決如主
文。
本案經檢察官陳宗吟到庭執行職務。
中　　華　　民　　國　　96　　年　　6 　　月　　14　　日
                  刑事第三庭    審判長法  官  周賢銳
                                      法  官  黃仁松
                                      法  官  謝宏宗
以上正本證明與原本無異。
如不服本判決應於收受本判決後10日內向本院提出上訴書狀，其
未敘述上訴理由者，並得於提起上訴後10日內向本院補提理由書
狀（均須按他造當事人之人數附繕本）「切勿逕送上級法院」。
中　　華　　民　　國　　96　　年　　6 　　月　　15　　日
　　　　　　　　　　　　　　　　　　　書記官  熊惠津
附錄本件判決論罪科刑法條：
毒品危害防制條例第4條第1項
製造、運輸、販賣第一級毒品者，處死刑或無期徒刑；處無期徒
刑者，得併科新臺幣1 千萬元以下罰金。
                                                    w q
